臺灣板橋地方法院民事判決　　　　　　　　93年度智字第42號
原　　　告　　得利影視股份有限公司
法定代理人　　辛○○
訴訟代理人　　乙○○
被　　　告　　己○○
　　　　　　　　　　　　五一弄.
　　　　　　　　　　　　之一
　　　　　　　庚○○
　　　　　　　丁○○
兼訴訟代理人　丙○○
　　　　　　　　　　　　樓
被　　　告　　戊○○
　　　　　　　甲○○
上列當事人間請求損害賠償事件，經本院於民國94年2 月17日言
詞辯論終結，判決如下：
    主  文
被告己○○應給付原告新台幣參拾萬元，及自九十三年十一月十
三日起至清償日止按年利率百分之五計算之利息。
被告甲○○應給付原告新台幣壹拾萬元，及自九十三年十一月十
一日起至清償日止按年利率百分之五計算之利息。
被告丙○○、庚○○、丁○○、戊○○應連帶給付原告新台幣壹
拾萬元，及自九十三年十一月十三日起至清償日止按年利率百分
之五計算之利息。
原告其餘之訴駁回。
訴訟費用由被告己○○負擔十分之三、由被告甲○○負擔十分之
一、由被告丙○○、庚○○、丁○○、戊○○連帶負擔十分之一
，其餘由原告負擔。
    事實及理由
一、本件被告己○○、庚○○、甲○○未於最後言詞辯論期日到
    場，核無民事訴訟法第386 條各款所列之情形，爰依原告聲
    請，由其一造辯論而為判決。
二、本件原告起訴主張：
  (一)緣被告己○○係未經著作財產權人美商二十世紀褔斯影片股
    份有限公司（以下簡稱褔斯公司）、美商環球影片股份有限
    公司（以下簡稱環球公司）、美商哥倫比亞影片股份有限公
    司（以下簡稱哥倫比亞公司）、美商新線製作股份有限公司
    （以下簡稱新線公司）或原告之同意或授權，竟基於意圖營
    利之概括犯意聯絡，先由己○○自民國91年1 月初起至92年
    1 月1 日止，在其租用之桃園縣桃園市○○街一六四巷十三
    號四樓住處，利用其所有之電腦設備及中華電信網路，架設
    「ＸＹＺ資訊網」網站、「奇刃工作室」網站，供不特定人
    瀏覽。再自91年3 月間起至同年8 月間止，以新台幣（下同
    ）100,000 元之代價僱用甲○○，擔任網頁修改、剪接影片
    及燒錄光碟之工作。另再自91年11月中旬起，以負擔外出開
    支之不特定代價以借用丁○○電腦，並僱用其擔任打雜及寄
    00元之代價僱用丙○○擔任翻譯及文書排版、修改網頁、編
    排目錄等工作；另自91年12月間起，以每日400 元之代價僱
    用庚○○擔任包裝及寄送光碟工作；再另自91年12月間起，
    以每月25,000元之代價僱用戊○○，擔任貼光碟紙及燒錄光
    碟之工作。並以xyz@vc-net.com、smart888@cm1.hinet.net
    等電子郵件信箱接受顧客之訂單，或利用其不知情之女友徐
    淑琳之郵政劃撥帳號0000000 號收取貨款後寄送盜版光碟；
    或利用於91年12月間，以25,000元之價格向賴建安購買其所
    有玉山銀行之帳戶（帳號為0000000000000 號）接受下單收
    款後再寄送盜版光碟；或由被告庚○○將燒錄及包裝完成之
    光碟透過桃園超峰快遞送至丁○○位於臺北市○○○路○段
    八二巷十九號一樓租屋處，再由丁○○請台灣宅配通以貨到
    收款方式遞送光碟等方式，共同以每片光碟一百元之價格販
    賣盜版光碟。被告己○○每月可獲利80,000元至130,000 元
    ，自91年1 月起至92年1 月1 日查獲止，共計獲利1,000,00
    0 萬餘元。嗣於92年1 月1 日下午1 時45分許，經警在桃園
    縣桃園市○○街164巷13號4樓查獲。
  (二)原告係褔斯公司、哥倫比亞公司、環球公司、新線公司之代
    理商，與上述公司簽訂合約，專屬授權在台灣發行影音光碟
    ，此有原告與上述公司簽訂之合約可資為證。被告等人因侵
    害原告之銷售、出版權利，原告依據民法第184 條之規定，
    請求被告等人負損害賠償之責；然依據92年7 月9 日修正前
    著作權法第88條第3 項規定，如被害人不易證明其實際損害
    額，得請求法院依侵害情節，在新台幣10,000元以上500,00
    0 元以下酌定賠償額，如損害行為屬故意且重大者，賠償額
    得增至100,000 萬元。而原告所花費之權利金均以數百萬元
    計算，甚至上達千萬元，且因仿冒光碟是可以重複傳閱之物
    ，因仿冒光碟片之流傳而使「應至原告處購買正版光碟片或
    至原告授權經銷商處購買而未購買者」不計其數，損失之金
    額無法估算，故原告無法證明實際損害額之多寡。
  (三)為此，依據侵權行為之法律關係，與修正前著作權法第88條
    第3 項之規定，請求：被告己○○應給付原告500,000 元
    、被告甲○○應給付原告250,000 元，及均自起訴狀繕本送
    達翌日起至清償日止按年息5%計算之利息。被告丙○○、庚○○、丁○○、戊○○應連帶給付原告250,000 元，及均自
    起訴狀繕本送達翌日起至清償日止按年息5%計算之利息。
    被告應負擔費用，將本判決書內容全部登載新聞紙。
三、被告對於原告主張之事實並不爭執，惟抗辯：
  (一)被告己○○的犯案贓款有部分是拿去買母片及新機器，母片
    一個月就花費約60,000元以上，加上後期大規模更換新的機
    器，如最新型的燒錄器及電腦就花費了約200,000 元，其餘
    部分為支付父親之醫療費用，被告己○○之於案發前二個月
    往生，案發後被告己○○僅存80,000元之犯案所有。其他的
    廠商評估過被告己○○及其餘被告之經濟狀況放棄民事部分
    之求償，而僅原告起訴請求賠償。
  (二)被告對於原告之侵權範圍相當有限，被告要平均2 、3 天才
    會收到訂購電影的一張訂單，而且該訂單也不一定是訂購原
    告代理之產品，由於網路下載的管道及其他購買非法版權的
    管道太多了，所以其實大補帖犯罪業者的電影訂單其實都非
    常得少。
  (三)被告均有和解之意願，但因無法拿出頭期款，希望可以全額
    分期付款。
  (四)為此，請求駁回原告之訴。
四、經查原告主張「星際大戰二部曲」、「魔蠍大帝」、「蜘蛛
    人」、「勇士們」等片，係由美商褔斯公司；環球公司、哥
    倫比亞公司享有著作權之視聽著作，原告係獲得前開美國廠
    商授權在台灣發行前開影片之VCD 與DVD ，及被告己○○架
    頁、剪接影片等工作，僱用丙○○擔任網頁編修等工作，及
    僱用庚○○、丁○○、戊○○擔任光碟燒錄及送貨等工作之
    事實，已據原告提出授權合約書三件為證，被告己○○並因
    違反著作權法之犯行經本院判處有期徒刑1 年8 月，緩刑5
    年，其餘被告經判處有期徒年1 年2 月，均緩刑4 年，亦經
    本院依職權調閱93年度訴字第161 號刑事判決查證無訛，復
    為被告所不爭執，自堪信為真實。
五、按「因故意或過失不法侵害他人之著作財產權或製版權者，
    負損害賠償責任」、「前項損害賠償，被害人得依左列規定
    擇一請求：一、依民法第二百十六條之規定請求。但被害人
    不能證明其損害時，得以其行使權利依通常情形可得預期之
    利益，減除被侵害後行使同一權利所得利益之差額，為其所
    受損害。二、請求侵害人因侵害行為所得之利益。但侵害人
    不能證明其成本或必要費用時，以其侵害行為所得之全部收
    入，為其所得利益」、「依前項規定，如被害人不易證明其
    實際損害額，得請求法院依侵害情節，在新臺幣一萬元以上
    五十萬元以下酌定賠償額。如損害行為屬故意且情節重大者
    ，賠償額得增至新臺幣一百萬元」，修正前著作權法第88條
    第1 、2 、3 項定有明文。經查：
  (一)被告等人於網站上販賣非法光碟之種類繁多，除前揭原告取
    得授權發行之影片外，尚販賣其他廠商擁有視聽著作權之影
    片（如美商新線製作股份有限公、美商時代華納娛樂公司、
    美商迪士尼企業股份有限公司、美商派拉蒙影片股份有限公
    司、美商米高梅影片股份有限公司、美商聯美股份有限公司
    、係協和國際多媒體股份有限公司享有著作權之視聽著作）
    ；及販售滾石國際音樂股份有限公司、華納國際音樂股份有
    限公司、上華國際企業股份有限公司、福茂唱片音樂股份有
    限公司、科藝百代股份有限公司、新力哥倫比亞音樂股份有
    限公司、博德曼股份有限公司、豐華唱片股份有限公司、環
    球國際唱片股份有限公司、艾迴股份有限公司、魔岩唱片股
    份有限公司、華研國際音樂股份有限公司享有著作權之音樂
    及影像著作；及友立資訊股份有限公司、華康科技開發股份
    有限公司、訊連科技股份有限公司、倚天資訊股份有限公司
    、智冠科技股份有限公司、趨勢科技股份有限公司、大宇資
    訊股份有限公司享有著作權之電腦程式著作物，有本院93年
    度訴字第161 號刑事判決一紙在卷足憑。
  (二)被告等人自91年1 月起至92年1 月止於網站上販賣侵害著作
    財產權之VCD 與DVD ，期間長達一年，且自認使用之燒錄機
    價值高詳20萬餘元，就整體而言，侵害他人享有著作財產權
    之視聽著作與電腦程式，情節核屬匪輕，然不得以被告等人
    所造成之整體損害去評價單一廠商受害之金額，否則，將會
    高估單一廠商因被告違反著作權法所受之損害。本院審酌被
    告己○○因違反著作權法之犯行獲得約1,000,000 元，被告
    甲○○自91年3 月至同1 年8 月以每月100,000 元之對價受
    雇於被告己○○，犯罪所得較多，其餘被告則係以每月250,
    000 元、或每日400 元不等之對價受僱於被告己○○，犯罪
    所得較少（均詳本院93年度訴字第161 號刑事判決），本件
    遭查獲涉及侵害原告著作財產權之影片數量非鉅，及被告事
    後已深知悔悟，然因經濟狀況擷据無法達成和解等情狀，認
    為本件原告對於被告己○○之請求以300,000 元，被告對於
    甲○○之請求以100,00 0元，被告對於被告丙○○、庚○○
    、丁○○、戊○○之連帶請求以100,000 元為適當。至逾此
    範圍以外之請求，即屬過當，應予駁回。又前開准許部分所
    命給付，除被告丙○○、庚○○、丁○○、戊○○係連帶給
    付外，其餘部分均係個別給付，並無連帶關係，附此敘明。
六、另本件原告主張被告應將本判決全文登載於新聞紙云云，經
    查，本件遭查獲之侵害原告著作權標的物數量不多，而所謂
    登報者，除一方面用以懲罰加害者外，另方面有回復名譽之
    效果，本件被告因一持失慮而涉法，除被告己○○經本院判
    處有期徒刑一年八月，其餘被告經均判處有期徒刑一年二月
    外，並經本院判決被告己○○應賠償原告300,000 元，被告
    甲○○應賠償原告100,000 ，其餘被告應連帶賠償原告100,
    000 元，渠等其所受懲罰不可謂不重，就懲罰之目的而言應
    已達成。至所謂回復名譽部分，被告等人違反著作權法侵害
    之廠商雖約30家，然所查獲侵害原告著作財產權物品之數量
    不多，於市場上尚難產生重大影響，對於原告名譽之侵害亦
    屬低微，原告對於被告長久以來究竟非法重製銷售多少數量
    之侵害著作權物，亦無法舉證證明，是本院認為給予被告民
    、刑事之處罰已足，毋庸因為回復名譽之目的而再為登報之
    舉，是原告此部份之請求應認為理由未足，不予准許。
七、從而，原告依據侵權行為與修正前著作權法第88條第3 項之
    規定，請求被告己○○給付300,000 元、被告甲○○給付10
    0,000 元、被告丙○○、庚○○、丁○○、戊○○連帶給付
    100,000 元，及均自起訴狀繕本送達翌日起至清償日止按年
    利率5%計算之利息，為有理由，應予准許。逾此之請求，即
    屬無據，應予駁回。
八、結論：原告之訴為一部有理由，一部無理由，依民事訴訟法
    第385 條第1 項前段、第79條、第85條第2 項，判決如主文
    。
中　　華　　民　　國　　94　　年　　2 　　月　　24　　日
                  民事第三庭    法　官　何君豪
以上正本係照原本作成
如對本判決上訴，須於判決送達後20日內向本院提出上訴狀
中　　華　　民　　國　　94　　年　　2 　　月　　24　　日
                            書記官　蕭興南
